【裁判字號】    89,易,393
【裁判日期】    891202
【裁判案由】    詐欺
【裁判全文】
臺灣板橋地方法院刑事判決                          八十九年度易字第三九三號
    公  訴  人  臺灣板橋地方法院檢察署檢察官
    被      告  甲○○
右列被告因詐欺案件，經檢察官提起公訴（八十八年度偵字第二００八三號），本院
判決如左：
    主  文
甲○○無罪。
    理  由
一、公訴意旨略以：被告甲○○為臺北縣樹林鎮○○街四八之一號「長昇汽車保養中
    心」負責人，明知本身財務狀況不佳，並無支付貨款能力，竟基於意圖為自己不
    法所有之概括犯意，自民國八十七年十月間起至八十八年二月間止，連續向未曾
    有生意往來、位於臺北縣新莊市○○路三九號一樓之威震汽車材料有限公司（以
    下簡稱威震公司）訂購汽車材料，總價金共達新臺幣（下同）十六萬零三十元，
    甲○○並於八十七年十二月四日給付貨款五千二百一十四元，使威震公司誤認其
    有資力而如數交付貨物，嗣威震公司屢向甲○○催討均未獲付款，始知受騙。因
    認被告甲○○涉有刑法第三百三十九條第一項之詐欺取財罪嫌云云。
二、按犯罪事實應依證據認定之，無證據不得推定其犯罪事實，又不能證明被告犯罪
    者，應諭知無罪之判決，刑事訴訟法第一百五十四條、第三百零一條第一項定有
    明文。所謂認定犯罪事實之證據，係指足以認定被告確有犯罪行為之積極證據而
    言，該項證據自須適合於被告犯罪事實認定，始得採為斷罪資料。又苟未能發現
    相當證據，或證據不足以證明，自不能以推測或擬制之方法，以為裁判基礎，亦
    分別有最高法院二十九年度上字第三一０五號及同院四十年度台上字第八六號判
    例意旨可資參照。且刑法第三百三十九條第一項詐欺罪之成立，以意圖為自己或
    第三人不法之所有，施用欺罔之詐術手段，使人陷於錯誤，因而將本人或第三人
    之物交付為要件。
三、公訴人認被告甲○○涉有前揭詐欺取財罪嫌，無非以威震公司負責人乙○○之指
    訴、估價單影本一百七十一紙及被告未能提出遭倒帳之證據，為其論據。訊據被
    告堅決否認有詐欺之行為，辯稱：伊不是故意欺騙告訴人的貨款，本來伊沒有想
    到會沒能力支付貨款，是後來被客戶積欠修車款項都沒拿回來，人又找不到了，
    伊才沒有辦法支付告訴人貨款等語。
四、經查：本件被告甲○○自八十七年十月底開始向威震公司叫汽車材料，每月結算
    一次，開三個月為期之支票，被告一共叫了十幾次的貨，貨款共十六萬零三十元
    ，被告曾於八十七年十二月四日交付一紙由他人所簽發已兌現之面額為五千二百
    十四元支票予威震公司支付貨款，之後即積欠貨款，威震公司所送之貨均送到被
    告所經營之長昇汽車保養中心，直至八十八年二月止，被告是長昇汽車保養中心
    的負責人，叫的貨是他們車行要用的等情，業據告訴人乙○○於本院調查時證述
    屬實（詳見本院八十九年二月二十二日訊問筆錄），惟觀諸被告曾於八十七年十
    二月初給付五千餘元之貨款予告訴人乙情，尚難謂被告於訂貨之初即有自始不付
    貨款之不法所有意圖。又經本院再質以告訴人代理人丙○○為何願意繼續出貨予
    被告及被告有無施用何詐術，丙○○則僅稱：之前伊等就已認識被告，他說他自
    己要開汽車保養廠，被告有說要還，但伊一直送貨送到四、五個月之後，覺得情
    形不對，伊才停止出貨，被告向伊進貨時沒有施用任何詐術，但被告後來三個月
    後他都一直拖說沒有收到客戶的錢，也沒有支票等語（見本院八十九年六月七日
    、八十九年十一月一日訊問筆錄），足徵被告向告訴人訂購汽車材料時，並未施
    用任何欺罔之詐術手段，而告訴人之所以願意出貨予被告，純係基於朋友之交情
    ，並且告訴人於送貨期間，對於被告當時沒錢支付貨款之情形，亦均有所認識，
    告訴人自亦無何陷於錯誤而交付汽車材料之可言，至於告訴人所提出之估價單影
    本一百七十一紙，充其量僅能證明告訴人確曾自八十七年十月二日起至八十八年
    二月二十五日止，陸續出貨予被告達十六萬零三十元之事，尚不足以證明被告有
    何詐欺之行為。又被告所辯稱遭客戶積欠修車款項之事，固僅提出十二紙估價單
    以資佐證，惟被告向告訴人訂購汽車材料之行為，既未有施用詐術之不法行為，
    已如前述，則被告事後未能如期清償貨款，應屬被告債務不履行之範疇，尚難遽
    認被告之行為即與詐欺罪相符。此外查無其他積極證據，足資認定被告有被訴詐
    欺之犯行。本件純屬民事糾葛，核與詐欺罪構成要件不合，揆諸前揭說明，自應
    為被告無罪之諭知。
據上論斷，應依刑事訴訟法第三百零一條第一項，判決如主文。
本案經檢察官李傳侯到庭執行職務
中      華      民      國      八十九      年      十二    月    二    日
                                  臺灣板橋地方法院刑事第六庭
                                          法  官  葉  靜  芳
右正本證明與原本無異。
如不服本判決，應於判決送達後十日內向本院提出上訴狀 (應附繕本)。
                                          書記官  黃  大  千
中      華      民      國      八十九      年      十二    月  十二    日


司法院資訊處製作；財團法人民間司法改革基金會備份。
